臺灣高等法院臺中分院刑事判決　　　 100年度上訴字第1354號
上　訴　人
即　自訴人　莊榮兆
被　　　告　李慶義
　　　　　　葉金鳳
　　　　　　鄭安雄
上列上訴人因被告等瀆職案件，不服臺灣臺中地方法院100年度
自字第25號中華民國100年5月5日第一審判決，提起上訴，本院
判決如下：
    主  文
上訴駁回。
    理  由
一、上訴意旨如附件「刑事：上訴抗告理由（一）法官不敬業成
    恐龍步邵燕玲自殘狀」。
二、按自訴之提起，應委任律師行之；又自訴人未委任代理人，
    法院應定期間以裁定命其委任代理人；逾期仍不委任者，應
    諭知不受理之判決，刑事訴訟法第319條第2項、第329條第2
    項分別定有明文。再刑事訴訟法第367條之判決及對於原審
    諭知管轄錯誤、免訴或不受理之判決上訴時，第二審法院認
    其為無理由而駁回上訴，或認為有理由而發回該案件之判決
    ，得不經言詞辯論為之，刑事訴訟法第372條亦有明文。
三、原審以本件自訴人莊榮兆因認有新事證，而對於同一案件（
    即臺灣臺中地方法院88年度自字第1395號）再行提起自訴，
    因未委任律師為代理人，經原審法院於民國（下同）100年4
    月14日依刑事訴訟法第329條第2規定，裁定命其應於送達後
    5日內補正，上開裁定業於100年4月19日送達於自訴人住所
    ，並由同居人即其配偶蔡英美收受，已生合法送達之效力，
    此有原審上開裁定正本及送達證書各1紙附卷可稽。惟自訴
    人於裁定送達逾5日迄未補正，是依前揭規定，自應諭知不
    受理之判決，並不經言詞辯論為之。至自訴人雖於100年4月
    21日另具狀聲請閱覽全卷，惟按辯護人於審判中得檢閱卷宗
    及證物並得抄錄或攝影，此項規定於被告或自訴人之代理人
    準用之，刑事訴訟法第33條第1項、第38條分別定有明文，
    是得於刑事訴訟審判程序中檢閱、抄錄或攝影卷宗者，自以
    「辯護人」及「被告或自訴人之代理人」為限，而不包括「
    被告或自訴人本人」在內。蓋被告及自訴人與代理人不同，
    不得依刑事訴訟法第38條前段之規定準用第33條第1項而認
    有檢閱或抄錄卷證之權，司法院院解字第3889號解釋著有明
    文。從而依上開規定及解釋，自訴人並無檢閱卷宗之權限，
    則自訴人此部分之聲請，於法即有未合，要難准許等情。
四、查上訴人提起本件自訴後，未委任律師為代理人，經原審法
    院裁定定期命上訴人補正後，上訴人仍未補正，揆諸上開說
    明，原審法院因而諭知自訴不受理之判決，於法並無違誤，
    其上訴無理由。又刑事訴訟法第319條第2項規定：「自訴之
    提起，應委任律師行之」；第329條第2項規定：「自訴人未
    委任代理人，法院應定期間以裁定命其委任代理人；逾期仍
    不委任者，應諭知不受理之判決。」本件上訴人既因違反上
    開規定，經原審法院判決自訴不受理，即屬提起自訴不合法
    之情形，上訴人上訴於本院後，已屬不同之審級，縱經本院
    命補正，於本院委任律師為代理人，亦無法使第一審未委任
    律師為代理人之效力因而回復，更無從變更或撤銷第一審判
    決。上訴人提起本件自訴，亦非合法，參照最高法院94年度
    第6、7次刑事庭會議紀錄、捌、「自訴人提起自訴或上訴不
    合法時，得不命補正委任律師為代理人。」之要旨，本院於
    第二審自得不命上訴人補正委任律師為代理人，爰不經言詞
    辯論，駁回上訴人之上訴。另原審認自訴人雖於100年4月21
    日另具狀聲請閱覽全卷，惟刑事訴訟法第33條第1項、第38
    條明文規定辯護人於審判中得檢閱卷宗及證物並得抄錄或攝
    影，而該規定於被告或自訴人之代理人準用之，是得於刑事
    訴訟審判程序中檢閱、抄錄或攝影卷宗者，自以「辯護人」
    及「被告或自訴人之代理人」為限，而不包括「被告或自訴
    人本人」在內，而未予准許閱卷，亦無不合，併此敘明。
據上論斷，應依刑事訴訟法第368條、第372條，判決如主文。
中    華    民    國   100    年    6     月    30    日
          刑事第十庭      審判長法  官  江  錫  麟
                                法  官  周  瑞  芬
                                法  官  陳      葳
以上正本證明與原本無異。
如不服本判決應於收受送達後10日內向本院提出上訴書狀，其未
敘述上訴之理由者，並得於提起上訴後10日內向本院補提理由書
（均須按他造當事人之人數附繕本）「切勿逕送上級法院」。
                                書記官  王  朔  姿
中    華    民    國   100    年    6     月    30    日